臺灣桃園地方法院民事裁定
111年度消債更字第9號
聲  請  人  
即  債務人  彭士勳
代  理  人  陳夢麟法扶律師
上列當事人因聲請消費者債務清理更生事件，本院裁定如下：
    主  文
債務人彭士勳自民國一一一年五月五日下午四時起開始更生程序
。並命司法事務官進行本件更生程序。
    理  由
一、本件聲請意旨略以：聲請人目前擔任行動美髮師，每月收入
    約新臺幣（下同）6000元，名下除國泰產險保險單1紙外，
    並無其他財產，無擔保或無優先權之債務總額122萬6000元
    。雖曾於民國110 年9月間向本院聲請消費者債務清理之調
    解，然因最大債權人即均和資產管理股份有限公司（下稱均
    和公司）所提出之調解方案，聲請人無力負擔，以致調解不
    成立。又聲請人無擔保或無優先權之債務總額未逾1200萬元
    ，且未經法院裁定開始清算程序或宣告破產，爰聲請裁定准
    予更生等語。
二、按債務人不能清償債務或有不能清償之虞者，得依消費者債
    務清理條例（下稱消債條例）所定更生或清算程序，清理其
    債務；債務人無擔保或無優先權之本金及利息債務總額未逾
    1200萬元者，於法院裁定開始清算程序或宣告破產前，得向
    法院聲請更生；法院開始更生程序之裁定，應載明其年、月
    、日、時，並即時發生效力，消債條例第3條、第42條第1 
    項及第45條第1項分別定有明文。次按債務人對於金融機構
    負債務者，在聲請更生或清算前，應向最大債權金融機構請
    求協商債務清償方案，或向其住、居所地之法院或鄉、鎮、
    市、區調解委員會聲請債務清理之調解；協商或調解成立者
    ，債務人不得聲請更生或清算。但因不可歸責於己之事由，
    致履行有困難者，不在此限；消債條例施行前，債務人依金
    融主管機關協調成立之中華民國銀行公會會員，辦理消費金
    融案件無擔保債務協商機制與金融機構成立之協商，準用前
    2 項之規定，同條例第151條第1項、第7項、第9項定有明文
    。
三、經查：
  ㈠關於前置協商之要件：聲請人前向本院聲請消費者債務清理
    之調解，因最大債權人即均和公司所提出之調解方案，聲請
    人無力負擔，以致調解不成立等情，有調解程序筆錄、調解
    不成立證明書1 份附卷可按（見司消債調卷第70-72頁），
    並經本院調取110年度司消債調字第454號卷宗核閱屬實，則
    聲請人聲請更生即合乎協商前置之程序要件。
　㈡關於聲請人之債務總額：聲請人於其所提債權人清冊中記載
    ，債權總金額為122萬6000元，惟經本院司法事務官函請債
    權人陳報債權結果，聲請人並無負欠金融機構債務，但有欠
    負非金融機構之均和公司352 萬3406元（見司消債調卷第56
    頁）。另均和公司於調解時提出，分72期零利率，每期3000
    元，清償總額21萬6000元之還款方案，或分180期零利率，
    每期2000元，清償總額36萬元之還款方案。從而，本院自應
    審酌聲請人是否可以負擔前揭還款方案，以確認其是否有准
    許更生之必要。
　㈢關於聲請人之財產及收入：聲請人名下除國泰產險保險單1紙
    外，別無任何財產乙節，有全國財產稅總歸戶財產查詢清單
    、國泰產險資料可憑（見司消債調卷第17頁、本院卷42-48
    頁）。雖據聲請人提出之108 、109 年度綜合所得稅各類所
    得資料清單所示（見司消債調卷第18-19 頁），於各該年度
    所得總和為1000元、0元，惟聲請人陳報目前擔任行動美髮
    師，每月收入約為6000元，並提出收入證明切結書為證（見
    司消債調卷第24頁），又聲請人經法律扶助基金會律師代理
    ，聲請人應已明瞭陳述不實將遭受之不利益，故本院暫以60
    00元列計其每月收入。
  ㈣關於聲請人每月必要支出：
  ⒈聲請人個人必要支出：聲請人陳報每月必要支出金額為1 萬8
    337元，固未具體明列各項支出之數額、原因及種類，亦未
    就上開支出提出相關單據，然本院審酌此金額未逾行政院衛
    生福利部所公告110 年桃園市每人每月最低生活費用每人每
    月為1 萬5281元之1.2 倍即1 萬8337元之範圍（參酌消債條
    例第64條之2 第1 項之規定），是以1 萬8337元為聲請人個
    人每月必要之支出，尚屬合理。
　⒉父親扶養費4500元：
    聲請人自陳每月尚需負擔父親彭貴雄（26年5月28日生，詳
    本院卷第26頁）扶養費用乙節，依聲請人所提供受扶養人彭
    貴雄之全國財產稅總歸戶資料查詢清單、108年度、109年度
    綜合所得稅各類所得資料清單顯示（見司消債調卷第26-28
    頁），彭貴雄名下並無不動產，108至109年無任何所得，堪
    認聲請人之父親彭貴雄確有受扶養之必要。雖聲請人主張父
    親彭貴重度中風，每月長照費用至少4萬元云云，惟此部分
    並未提出相應之支出證明，本院自難採認。又據彭貴雄之戶
    籍謄本所示，彭貴雄現居於桃園市，以行政院衛福部所公布
    桃園市每人每月最低生活費1 萬5281元為標準，扣除聲請人
    自陳彭貴雄每月固定領取之3772元敬老金，並佐以聲請人父
    親之扶養義務人含聲請人共計4 人（詳司消債調卷卷第9頁
    ），故聲請人每月應負擔其父之扶養費以2887元【計算式：
    （每月最低生活費用1 萬5281元－每月固定領取之3772元敬
    老金）÷4 ＝3772元，小數點以下四捨五入】計算為當。
　⒊母親扶養費4500元：　　
　　聲請人自陳每月尚需負擔母親何秀英（31年5月25日生，詳
    本院卷第26頁）扶養費用乙節，依聲請人所提供受扶養人何
    秀英之全國財產稅總歸戶資料查詢清單、108年度、109年度
    綜合所得稅各類所得資料清單顯示（見司消債調卷第29-31
    頁），何秀英名下並無不動產，108至109年無任何所得，堪
    認聲請人之母親何秀英確有受扶養之必要。又據何秀英之戶
    籍謄本所示，何秀英現居於桃園市，以行政院衛福部所公布
    桃園市每人每月最低生活費1 萬5281元為標準，扣除聲請人
    自陳何秀英每月固定領取之3772元敬老金，並佐以聲請人母
    親之扶養義務人含聲請人共計4 人（詳司消債調卷卷第9頁
    ），故聲請人每月應負擔其母之扶養費以2887元【計算式：
    （每月最低生活費用1 萬5281元－每月固定領取之3772元敬
    老金）÷4 ＝3772元，小數點以下四捨五入】計算為當。
　⒋弟弟扶養費4500元：
　　聲請人自陳每月尚需負擔弟弟彭士佳扶養費用乙節，依聲請
    人所提供受扶養人彭士佳之身心礙手冊、全國財產稅總歸戶
    資料查詢清單、108年度、109年度綜合所得稅各類所得資料
    清單、身心礙手冊、全戶戶籍謄本顯示（見司消債調卷第32
    -34頁、第54頁、本院卷第28頁），彭士佳名下並無不動產
    ，108至109年無任何所得，並為中度身心障礙者，且無配偶
    和子女，堪認聲請人之弟弟彭士佳確實無工作能力，且除兄
    弟姊妹外，已無其他扶養義務人能盡扶養之責，故確有受聲
    請人扶養之必要。又據彭士佳之戶籍謄本所示，彭士佳現居
    於桃園市，以行政院衛福部所公布桃園市每人每月最低生活
    費1 萬5281元為標準，扣除聲請人自陳彭士佳每月固定領取
    之8836元身心障礙補助，並佐以聲請人弟弟彭士佳之扶養義
    務人含聲請人共計4 人（詳司消債調卷卷第9頁），故聲請
    人每月應負擔弟弟彭士佳之扶養費以1611元【計算式：（每
    月最低生活費用1 萬5281元－每月固定領取之8836元敬老金
    ）÷4 ＝1611元，小數點以下四捨五入】計算為當。
　⒌準此，聲請人之每月必要支出合計為2 萬5722元（計算式：1
     萬8337元＋2887元＋2887元＋1611元）。　　　
  ㈤結算：聲請人名下除國泰產險保險單1紙外，並無其他財產，
    而該份保險單已無保單價值準備金（詳本院卷42-48頁），
    以聲請人上開收入扣除必要支出後，每月已無餘額可供清償
    債務（計算式：6000元－2 萬5722元），顯無法負擔前開分7
    2期零利率，每期3000元，清償總額21萬6000元之還款方案
    ，或分180期零利率，每期2000元，清償總額36萬元之還款
    方案。是本院審酌聲請人之收入財產、勞力及生活費用支出
    等狀況，堪認其客觀上對於前開債務確有不能清償債務之虞
    情事，而有藉助更生制度調整其與債權人間之權利義務關係
    而重建其經濟生活之必要。
四、綜上所述，聲請人係消費者，已達不能清償債務之程度，經
    消費者債務清理調解不成立，且查無消債條例第6 條第3 項
    、第8 條或第46條各款所定應駁回更生聲請之事由，則本件
    聲請，應屬有據，爰裁定准許，並依同條例第16條第1 項規
    定，命司法事務官進行更生程序如主文所示。
五、本院裁定准許開始更生程序，俾使聲請人得以重建經濟生活，惟本裁定不生免責效力，須聲請人於更生程序中與債權人協定更生方案，並持續履行，始能依消債條例第73條免責，附此敘明。　　　　　　　　　　　　　　　　
中　　華　　民　　國　　111 　年　　5 　　月　　 5　　日
                  民事第三庭  法 官　 吳為平
上為正本係照原本作成。
本裁定不得抗告。
本裁定業於111年5月5日下午4時公告。
中　　華　　民　　國　　111 　年　　5 　　月　　5 　　日
                              書記官  蘇玉玫 
附記：
本件業已裁定開始更生程序，債權人不論有無執行名義，非依更
生程序，不得行使其權利；債務人亦不得對除有優先權債權人以
外之債權人再為任何清償行為。